---
title: "数据挖掘第一次作业"
author: '20307100120 严珏'
date: '2022-10-09'
output: 
 html_document:
    toc: yes
---

# 数据挖掘第一次作业 

## 数据导入及数据预处理
```{r library,include=FALSE}
library(dplyr)
```

```{r setup}
taxi=read.csv('Taxi Raw Data.csv',sep=',')
dim(taxi)
```

```{r 数据预处理}
#去掉v和NA
taxi$RoofBaconStatus[taxi$RoofBaconStatus=='V']=NA
taxi=na.omit(taxi)
taxi$RoofBaconStatus=as.numeric(taxi$RoofBaconStatus)
#去掉重复重复行
taxi= taxi %>% distinct(TaxiID,GpsMeasureTime,.keep_all=T)
#去掉日期为4.8号的一行数据
taxi=taxi[-44070,]
dim(taxi)
#开一个数据框储存按司机分类的数据
driver=as.data.frame(table(taxi$TaxiID))
names(driver)[1]='TaxiID'
```

## 将数据按订单整理

```{r order}
driver$order=0
taxi$order=0
j=1
for(i in 1:(nrow(taxi)-1)){
    if(taxi$PassengerState[i]==0 & taxi$RoofBaconStatus[i]==0){
      taxi$order[i]=j
      driver$order[driver$TaxiID==taxi[i,]$TaxiID]=j
      if(taxi$PassengerState[i+1]!=0 | taxi$RoofBaconStatus[i+1]!=0){j=j+1}
    }
    if(taxi[i,]$TaxiID != taxi[i+1,]$TaxiID){j=1}
}
#选出有效的属于订单的行
taxiorder=taxi[taxi$order != 0,]
taxiorder=taxiorder[,-c(2,3,4)]
taxiorder[30:50,]
dim(taxiorder)
```
**变量名阐释：**  \n 
  \n taxiid：司机ID  
  \n order：订单编号  
  \n start.time：订单开始时间  	
  \n start.long：订单开始经度  	
  \n start.lan：订单开始纬度  
  \n end.time：订单结束时间 	
  \n end.long：订单结束经度 	
  \n end.lan：订单结束纬度 	
  \n night.time：订单夜间行驶时间 	
  \n day.time：订单白天行驶时间 	
  \n dis.night：夜间行驶距离 	
  \n dis.day：白天行驶距离 	
  \n price：应付给司机的价格 
  \n ttldistance：订单总距离   
  \n ttltime：订单总时长 
  \n waiting.fee：等待所需加价 


```{r rearrange}
#建一个存按order数据的数据集
#手动输入第一行
taxiid=taxiorder$TaxiID[1]
order=taxiorder$order[1]
start.time=taxiorder$GpsMeasureTime[1]
start.long=taxiorder$Longitude[1]
start.lan=taxiorder$Lantitude[1]
end.time=taxiorder$GpsMeasureTime[49]
end.long=taxiorder$Longitude[49]
end.lan=taxiorder$Lantitude[49]
ttldistance=sum(taxiorder$Speed[1:49]/60)
order=data.frame(taxiid,order,start.time,start.long,start.lan,end.time,
                 end.long,end.lan,ttldistance,stringsAsFactors=FALSE)
#(nrow(taxiorder)-1)
j=1
dis=0
dis.night=0
waiting.fee=0
waiting.time=0
taxiorder$flag='ing'
taxiorder$flag[1]='start'
taxiorder$flag[nrow(taxiorder)]='end'
order$waiting.fee=0
for(i in 1:(nrow(taxiorder)-1)){
   dis=dis+taxiorder$Speed[i]/60
  if(taxiorder$Speed[i]<12){
    waiting.time=waiting.time+1
    waiting.fee=waiting.fee+0.52}else{waiting.time=0}
  if(as.POSIXct(taxiorder$GpsMeasureTime[i]) < as.POSIXct('2015/4/1 5:00') |
     as.POSIXct(taxiorder$GpsMeasureTime[i]) > as.POSIXct('2015/4/1 23:00')){
    dis.night=dis.night+taxiorder$Speed[i]/60
    if(taxiorder$Speed[i]<12){waiting.fee=waiting.fee+0.1}
  }
  if(waiting.time==5){
    order$waiting.fee[j]=waiting.fee+order$waiting.fee[j]
    waiting.fee=waiting.time=0
    }
  if(taxiorder$order[i] != taxiorder$order[i+1] | 
     taxiorder$TaxiID[i] != taxiorder$TaxiID[i+1]){
    taxiorder$flag[i]='end'
    #记录结束时间、经纬度、总距离和夜间距离,waiting.fee
    order[j,6:8]=taxiorder[i,2:4]
    order$ttldistance[j]=dis
    order$dis.night[j]=dis.night
    #order$waiting.fee[j]=waiting.fee
    #清空距离 and waiting.fee
    dis=0
    dis.night=0
    waiting.fee=0
    waiting.time=0
    taxiorder$flag[i+1]='start' 
    #记录下一个order的开始时间、经纬度
    order[j+1,1:5]=taxiorder[i+1,c(1,6,2:4)]
    j=j+1
    order$waiting.fee[j]=0
  }
}
#手动输入最后一行
order[nrow(order),6:8]=taxiorder[taxiorder$TaxiID==30009 & taxiorder$flag=='end' &  taxiorder$order==11,2:4]
order$ttldistance[nrow(order)]=sum(taxiorder$Speed[taxiorder$TaxiID==30009 &   taxiorder$order==11])/60
order$dis.night[nrow(order)]=0
order$waiting.fee[nrow(order)]=0
#计算总时间
for(i in 1:nrow(order)){
 a=as.POSIXct(order$end.time[i])-as.POSIXct(order$start.time[i])
 units(a)='mins'
 order$ttltime[i]=as.numeric(a)
}
#计算夜晚时间
for(i in 1:nrow(order)){
  if(order$dis.night[i]== order$ttldistance[i]){order$night.time[i]=order$ttltime[i]}
  else{
    if(as.POSIXct(order$start.time[i]) < as.POSIXct('2015/4/1 5:00')){
      a=as.POSIXct('2015/4/1 5:00')-as.POSIXct(order$start.time[i])
      units(a)='mins'
      order$night.time[i]=as.numeric(a)
    }
    if(as.POSIXct(order$end.time[i]) > as.POSIXct('2015/4/1 23:00')){
      a=as.POSIXct(order$end.time[i])-as.POSIXct('2015/4/1 23:00')
      units(a)='mins'
      order$night.time[i]=as.numeric(a)
    }
  }
  if(order$dis.night[i]==0){order$night.time[i]=0}
}
order$day.time=order$ttltime-order$night.time
order[1:10,]
```

### 计算价格

```{r price}
order$dis.day=order$ttldistance-order$dis.night
price = function(o1) {
  #全是白天的情况
  if(o1$dis.night==0){
    if(o1$ttldistance<=3){price=14}
    if(o1$ttldistance<10 & o1$ttldistance>3){price=14+2.4*(o1$ttldistance-3)}
    if(o1$ttldistance>=10){price=14+2.4*7+3.6*(o1$ttldistance-10)}
  }
  #全是夜晚的情况
  if(o1$dis.day==0){
    if(o1$ttldistance<=3){price=18}
    if(o1$ttldistance<10 & o1$ttldistance>3){price=18+3.1*(o1$ttldistance-3)}
    if(o1$ttldistance>=10){price=18+3.1*7+4.7*(o1$ttldistance-10)}
  }
  #跨11pm
  if(as.POSIXct(o1$start.time) <= as.POSIXct('2015/4/1 23:00') &
     as.POSIXct(o1$end.time) > as.POSIXct('2015/4/1 23:00')){
    if(o1$ttldistance<=3){price=14}
    if(o1$ttldistance>3){
      if(o1$dis.day<=3){
        if(o1$ttldistance<10){price=14+3.1*(o1$ttldistance-3)}
        if(o1$ttldistance>=10){price=14+3.1*7+4.7*(o1$ttldistance-10)}
      }
      if(o1$dis.day>3 & o1$dis.day<10){
        if(o1$ttldistance<10){price=14+2.4*(o1$dis.day-3)+3.1*o1$dis.night}
        if(o1$ttldistance>=10){price=14+2.4*(o1$dis.day-3)
          +3.1*(o1$dis.night+10-o1$ttldistance)+4.7*(o1$ttldistance-10)}
      }
      if(o1$dis.day>=10){price=14+2.4*7+3.6*(o1$dis.day-10)+4.7*o1$dis.night}
    }
  }
  #跨5am
  if(as.POSIXct(o1$start.time) < as.POSIXct('2015/4/1 5:00') &
     as.POSIXct(o1$end.time) >= as.POSIXct('2015/4/1 5:00')){
    if(o1$ttldistance<=3){price=18}
    if(o1$ttldistance>3){
      if(o1$dis.night<3){
        if(o1$ttldistance<10){price=18+2.4*(o1$ttldistance-3)}
        if(o1$ttldistance>=10){price=18+2.4*7+3.6*(o1$ttldistance-10)}
      }
      if(o1$dis.night>3 & o1$dis.night<10){
        if(o1$ttldistance<10){price=18+3.1*(o1$dis.night-3)+2.4*o1$dis.day}
        if(o1$ttldistance>=10){price=18+3.1*(o1$dis.night-3)
        +2.4*(o1$dis.day+10-o1$ttldistance)+3.6*(o1$ttldistance-10)}
      }
      if(o1$dis.night>=10){price=18+3.1*7+4.7*(o1$dis.night-10)+4.7*o1$dis.day}
    }
  }
  return(price)
}
for(i in 1:nrow(order)){
  order$price[i]=price(order[i,])+order$waiting.fee[i]
}
taxi.byorder=cbind(order[,1:8],order[,c(13,14,11,15,16)])
taxi.byorder[1:10,]
write.csv(taxi.byorder,file='taxi.byorder.csv')
write.csv(order,file='order')
dim(order)
```
## 计算清洗前各指标

**变量名阐释：** \n  
  \n driver.num：司机总数 	 
  \n order：订单总数 	
  \n order.ave：司机平均每天的订单数 
  \n mile.ave：司机平均每天的行驶里程 	
  \n income.ave：司机平均每天的收入金额 	
  \n passenger.time：司机平均每天的载客营运时长  	
  \n work.time：司机平均每天的工作时长 	
  \n vancant.time：司机平均每天的空驶时间比例 


```{r index.before}
#司机总数
driver.num=c(249)
index=data.frame(driver.num)
#订单总数
index$order[1]=nrow(order)
#司机平均每天的订单数
index$order.ave=mean(driver$order)
#司机平均每天的行驶里程
for(i in 1:249){
  driver$mile[i]=sum(taxi$Speed[taxi$TaxiID==driver[i,]$TaxiID]/60)
}
index$mile.ave[1]=mean(driver$mile)
#司机平均每天的收入金额
for(i in 1:249){
  driver$income[i]=sum(order$price[order$taxiid==driver[i,]$TaxiID])
}
index$income.ave[1]=mean(driver$income)
#司机平均每天的载客营运时长 
for(i in 1:249){
  driver$passenger.time[i]=sum(order$ttltime[order$taxiid==driver[i,]$TaxiID])
}
index$passenger.time[1]=mean(driver$passenger.time)
#司机平均每天的工作时长 0,1,2
for(i in 1:249){
  a=as.data.frame(table(taxi$RoofBaconStatus[taxi$TaxiID==driver[i,]$TaxiID]))
  driver$work.time[i]=sum(a$Freq[a$Var1==0 | a$Var1==1 | a$Var1==2])
}
index$work.time[1]=mean(driver$work.time)
#司机平均每天的空驶时间比例
index$vancant.time=1-index$passenger.time/index$work.time
index
```

## 清洗噪音/孤立点数据

### 删除订单级别的噪音/孤立点数据

```{r clean}
#删除订单级别的噪音/孤立点数据
#删除 距离≤0.5km, 时间>360min,和时间<5 的数据
order.clean=order[order$ttldistance > 0.5,]
order.clean=order[order$ttltime >=5 & order$ttltime <= 360,]
#删除 距离/时间(km/min) <0.1, 距离/时间(km/min) >2
order.clean=order.clean[order.clean$ttldistance/order.clean$ttltime >= 0.1 &
                        order.clean$ttldistance/order.clean$ttltime <= 2, ]
#5846
write.csv(order.clean,file='taxi.byorder.cleaned.csv')
dim(order.clean)
order.clean(1:10,)
```

### 删除司机级别的噪音/孤立点数据

```{r}
#将订单按司机整理
driver.clean=as.data.frame(table(order.clean$taxiid))
names(driver.clean)[1]='taxiid'
names(driver.clean)[2]='order'
#司机平均每天的收入金额
for(i in 1:nrow(driver.clean)){
  driver.clean$income[i]=sum(order.clean$price[order.clean$taxiid
                                               ==driver.clean[i,]$taxiid])
}
#司机平均每天的载客营运时长 
for(i in 1:nrow(driver.clean)){
  driver.clean$passenger.time[i]=sum(order.clean$ttltime[order.clean$taxiid
                                                ==driver.clean[i,]$taxiid])
}
#司机平均每个订单的时间
for(i in 1:nrow(driver.clean)){
  driver.clean$time.ave[i]=mean(order.clean$ttltime[order.clean$taxiid
                                               ==driver.clean[i,]$taxiid])
}
#司机平均每个订单的路程
for(i in 1:nrow(driver.clean)){
  driver.clean$dis.ave[i]=mean(order.clean$ttldistance[order.clean$taxiid
                                               ==driver.clean[i,]$taxiid])
}
#司机平均每个订单的速度
for(i in 1:nrow(driver.clean)){
  driver.clean$speed.ave[i]=mean(order.clean$ttldistance[order.clean$taxiid
                                ==driver.clean[i,]$taxiid]/
                                  order.clean$ttltime[order.clean$taxiid
                                               ==driver.clean[i,]$taxiid])*60
}
dim(driver.clean)
```

```{r}
#删除司机级别的噪音/孤立点数据
driver.clean=driver.clean[driver.clean$income < 1500 &
                            driver.clean$income > 200,]
driver.clean=driver.clean[driver.clean$order < 50 &
                            driver.clean$order > 5,]
driver.clean=driver.clean[driver.clean$passenger.time < 720 &
                            driver.clean$passenger.time > 60,]
driver.clean=driver.clean[driver.clean$time.ave < 40 &
                            driver.clean$time.ave > 5,]
driver.clean=driver.clean[driver.clean$dis.ave < 20 &
                            driver.clean$dis.ave > 2,]
driver.clean=driver.clean[driver.clean$speed.ave < 120 &
                            driver.clean$speed.ave > 20,]
#206
write.csv(driver.clean,file='taxi.bydriver.cleaned.csv')
dim(driver.clean)
driver.clean[1:10,]
```

## 计算清洗后各指标

```{r index}
taxi.exorder=anti_join(taxi,taxiorder,by=c('TaxiID','GpsMeasureTime'))
#司机总数
index[2,]$driver.num=nrow(driver.clean)
#订单总数
index[2,]$order=sum(driver.clean$order)
#司机平均每天的订单数
index[2,]$order.ave=mean(driver.clean$order)
#司机平均每天的行驶里程
for(i in 1:nrow(driver.clean)){
  driver.clean$mile[i]=driver.clean$dis.ave[i]*driver.clean$order[i]
  +sum(taxi.exorder$Speed[taxi.exorder$TaxiID==driver.clean[i,]$taxiid]/60)
}
index[2,]$mile.ave=mean(driver.clean$mile)
#司机平均每天的收入金额
index[2,]$income.ave=mean(driver.clean$income)
#司机平均每天的载客营运时长
index[2,]$passenger.time=mean(driver.clean$passenger.time)
#司机平均每天的工作时长（载客+空驶，不考虑停运时间）
for(i in 1:nrow(driver.clean)){
  a=as.data.frame(table(taxi.exorder$RoofBaconStatus[taxi.exorder$TaxiID
                        ==driver.clean[i,]$taxiid]))
  driver.clean$work.time[i]=sum(a$Freq[a$Var1==0 | a$Var1==1 | a$Var1==2])+driver.clean$passenger.time[i]
}
index[2,]$work.time=mean(driver.clean$work.time)
#司机平均每天的空驶时间比例（空驶/[载客+空驶]）
index[2,]$vancant.time=1-index[2,]$passenger.time/index[2,]$work.time
row.names(index)[1]='before'
row.names(index)[2]='after'
write.csv(index,file='index.csv')
index
```


